臺灣臺北地方法院刑事判決　　　　　　　　　　　　　九十年度訴字第一二一八號
　　公　訴　人　臺灣臺北地方法院檢察署檢察官
　　被　　　告　甲○○
右列被告因偽造文書案件，經檢察官提起公訴（九十年度偵字第一九一八０號），本
院判決如左：
    主  文
甲○○行使偽造私文書，足以生損害於公眾及他人，處有期徒刑肆月，如易科罰金以
佰元折算壹日。
如附表編號一至四所示偽造之「乙○○」署押沒收之。
    事  實
一、緣臺北市政府警察局萬華分局於民國八十九年五月二十四日中午十二時三十許前
    往臺北縣三重市○○○街七十二巷三十九號一樓執行搜索，當場查獲甲○○、王
    永欽、蔡月鳳及胡再居等人，並扣得安非他命三包、海洛因二包、注射針筒五隻
    、安非他命吸食器一組、磅秤二組、分裝袋三百只、內含海洛因殘渣包裝袋一只
    等物品，甲○○為規避刑責，竟基於概括之犯意冒用其胞弟乙○○之名義應訊，
    連續於如附表所示之時間、地點，在如附表所示之文書上簽名、按印，偽造「乙
    ○○」名義之署押，並基於行使偽造私文書之犯意，在如附表編號三所示之文書
    上偽造「乙○○」之署押，而偽造表示乙○○收受該權利告知書之意之私文書後
    ，再交還員警收執而行使之，足以生損害於員警辦案之正確性與乙○○。嗣於九
    十年七月三日，乙○○因遭通緝到案說明，始悉上情。
二、案經臺灣臺北地方法院檢察署檢察官自動檢舉偵查起訴。
    理  由
一、右揭事實業據被告甲○○於本院審理時坦承不諱（見本院九十一年四月十七日、
    四月二十二日訊問筆錄及五月八日審判筆錄），並據被害人即被告之胞弟乙○○
    陳述屬實（見九十年度毒偵緝字第一九０號偵查卷宗第十七、四十二頁），復有
    內政部警政署刑事警察局第一三０七號鑑驗書（見九十年度毒偵緝字第一九０號
    偵查卷宗第三十二至三十六頁）及如附表編號一至四所示之文書（均見臺北市政
    府警察局萬華分局八十九年七月二十五日刑事偵查卷宗）在卷足憑，足徵被告之
    自白與事實相符，應堪採信，本件事證明確，被告犯行堪予認定，應依法論科。
二、按在交通違規通知單移送聯「收受通知聯者簽章」欄內偽簽他人姓名，自不待依
    據習慣或特約，單從形式上觀察，即足以知悉係表示由林某名義出具領收通知聯
    之證明，此與事先在印妥內容之收據上偽簽他人姓名之情形，無分軒輊，當然屬
    於刑法第二百十條所稱之私文書，而在違反道路交通管理事件通知單之收受通知
    聯者簽章欄偽簽他人之署押即係表示已收到該通知單之意思，復將該通知單交由
    警員處理，顯然對該文書之內容有所主張，自有行使之意思（參照最高法院八十
    三年度台上字第六六三一號判例、八十七年度台上字第七號判決）。查被告於如
    附表編號三所示之權利告知書之存查聯上「被告知人欄」內簽名偽造「乙○○」
    署押，表示收受該告知書之意，復將該告知書交還警員而行使，核其所為係犯刑
    法第二百十六條、第二百十條之行使偽造私文書罪。又被告於如附表編號一至四
    所示之時、地多次偽造「乙○○」署押，時間緊接，犯罪構成要件相同，顯係基
    於概括犯意為之，為連續犯，應依刑法第五十六條之規定，論以一罪，而其偽造
    署押，乃偽造私文書之階段行為，其偽造私文書之低度行為，應為行使之高度行
    為所吸收，均不另論罪。公訴人認被告多次偽造「乙○○」署押之行為，係利用
    同一機會，本於單一犯意之接續行為，容有誤會，至起訴書漏論被告行使偽造私
    文書部分，已據公訴人於本院審理時當庭補正（見本院九十一年五月八日審判筆
    錄），均併此敘明。爰審酌被告為逃避刑責竟假冒胞弟乙○○之名義應訊，損害
    乙○○之名譽，使其無辜遭通緝，並影響員警辦案之正確性，犯罪之手段、所生
    危害及犯罪後坦承一切已知所悔悟等一切情狀，處如主文所示之刑。又被告行為
    後，刑法第四十一條業已修正，並於九十年一月十日經總統公布，於九十年一月
    十二日生效，茲比較新舊法文修正之結果，其中原舊法第四十一條「犯最重本刑
    為三年以下有期徒刑以下刑之罪，而受六月以下有期徒刑或拘役之宣告，因身體
    、教育、職業或家庭之關係，執行顯有困難，得以一元以上三元以下折算一日，
    易科罰金」之規定，已經修正之新法擴大得易科罰金之範圍，凡「所犯最重本刑
    為五年以下有期徒刑之罪」，符合前開與舊法相同之其他要件下，即得易科罰金
    ，是適用新法即對被告原所犯最重本刑為有期徒刑五年以下之罪者，使其有易科
    罰金之適用，對被告而言，自較有利，依刑法第二條第一項前段之規定，即應適
    用裁判時之新修正刑法第四十一條之規定，併為易科罰金之諭知。至附表所示之
    偽造「乙○○」之署押，均應依刑法第二百十九條之規定宣告沒收。
據上論斷，應依刑事訴訟法第二百九十九條第一項前段，刑法第二條第一項前段、第
二百十六條、第二百十條、修正後刑法第四十一條第一項、第二百十九條，罰金罰鍰
提高標準條例第一條前段、第二條，判決如主文。
本案經檢察官羅月君到庭執行職務。
中      華      民      國      九十一    年      五    月    二十二    日
      臺灣臺北地方法院刑事第五庭
                                      審判長法官  廖紋妤
                                            法官  劉亭柏
                                            法官  李家慧
右正本證明與原本無異。
如不服本判決，應於判決送達後十日內向本院提出上訴狀(應抄附繕本)。告訴人
或被害人如對於本判決不服者，應具備理由請求檢察官上訴，其上訴期間之計算
係以檢察官收受判決正本之日期為準。
                                          書記官  黃秀琴
中      華      民      國      九十一    年      五    月    二十二    日
  附表：
┌──┬────┬────────┬──────────────────┐
│編號│時間    │地點            │偽造之署押                          │
├──┼────┼────────┼──────────────────┤
│一、│八十九年│臺北縣三重市分子│搜索扣押證明筆錄扣押物品「所有人」欄│
│    │五月二十│尾街七二巷三九號│內偽造之「乙○○」名義簽名及指印各一│
│    │四日十四│一樓            │枚。                                │
│    │時三十分│                │                                    │
├──┼────┼────────┼──────────────────┤
│二、│八十九年│臺北市政府警察局│乙○○口卡資料影本上偽造之「乙○○」│
│    │五月二十│萬華分局莒光派出│名義簽名及指印各一枚。              │
│    │四日十六│所              │                                    │
│    │時十五分│                │                                    │
├──┼────┼────────┼──────────────────┤
│三、│八十九年│臺北市政府警察局│權利告知書存查聯上「被告知人」欄內偽│
│    │五月二十│萬華分局莒光派出│造之「乙○○」名義簽名及指印各一枚。│
│    │四日十六│所              │                                    │
│    │時十五分│          │                                    │
├──┼────┼────────┼──────────────────┤
│四、│八十九年│臺北市政府警察局│八十九年五月二十四日偵訊（調查）筆錄│
│    │五月二十│萬華分局莒光派出│偽造之「乙○○」名義簽名二枚及指印十│
│    │四日十六│所              │二枚。                              │
│    │時十五分│                │                                    │
└──┴────┴────────┴──────────────────┘
附錄本案論罪科刑法條全文：
刑法第二百十六條：
行使第二百十條至第二百十五條之文書者，依偽造、變造文書或登載不實事項或使登
載不實事項之規定處斷。
刑法第二百十條：
偽造、變造私文書，足以生損害於公眾或他人者，處五年以下有期徒刑。
刑法第二百十九條：
偽造之印章、印文或署押，不問屬於犯人與否，沒收之。
